【裁判字號】    98,上更(一),335
【裁判日期】    980811
【裁判案由】    違反藥事法
【裁判全文】
臺灣高等法院刑事判決             98年度上更(一)字第335號
上  訴  人  臺灣臺北地方法院檢察署檢察官
被      告  甲○○
指定辯護人  溫思廣律師（義務辯護律師）
上列上訴人因被告違反藥事法案件，不服臺灣臺北地方法院94年
度訴字第757號，中華民國95年5月22日第一審判決（起訴案號：
臺灣臺北地方法院檢察署94年度偵字第2145號），提起上訴，判
決後，經最高法院第一次發回更審，本院判決如下：
    主  文
原判決關於甲○○轉讓禁藥部分撤銷。
甲○○明知為禁藥而轉讓，處有期徒刑月，減為有期徒刑壹月
又拾伍日。
    事  實
一、甲○○明知硝甲西泮（Nimetazepam ，俗稱一粒眠）係經衛
    生主管機關於民國（下同）88年12月8日以台88衛字第44501
    號公告之管制藥品及品項，其製造或輸入須依藥事法第39條
    規定向衛生署申請查驗登記，未經核准輸入，核屬禁藥。竟
    於92年間某日在臺北市○○街其住處附近，將30顆禁藥硝甲
    西泮無償轉讓予鄭國泰（鄭國泰嗣轉讓第四級毒品部分，業
    經本院於95年10月11日以95年度上訴字第2191號判處有期徒
    刑4月，鄭國泰上訴後經最高法院於98年5月21日以98年度台
    上字第2810號判決駁回其上訴而確定）。
二、案經臺中市警察局第四分局報請臺灣臺北地方法院檢察署檢
    察官偵查起訴，及追加起訴甲○○、鄭國泰轉讓第四級毒品
    部分。
    理  由
壹、程序方面
    被告以外之人於審判外之言詞或書面陳述，除法律有規定者
    外，不得作為證據。被告以外之人於偵查中向檢察官所為之
    陳述，除顯有不可信之情況者外，得為證據。公務員職務上
    製作之紀錄文書、證明文書，除顯有不可信之情況外，亦得
    為證據。又按被告以外之人於審判外之陳述，雖不符刑事訴
    訟法第159條之1至第159條之4之規定，而經當事人於審判程
    序同意作為證據，法院審酌該言詞陳述或書面陳述作成時之
    情況，認為適當者，亦得為證據；當事人、代理人或辯護人
    於法院調查證據時，知有刑事訴訟法第159條第1項不得為證
    據之情形，而未於言詞辯論終結前聲明異議者，視為有前項
    之同意，刑事訴訟法第159條之1、第159條之5第1項、第2項
    分別定有明文。經查，本院相關之供述或非供述證據，並無
    顯不可信之情況，檢察官、被告於準備程序中對本案之供述
    、非供述證據均表示無意見而同意作為證據（本院卷第20頁
    背面），本院審酌各該證據作成之狀況，亦認為適當，依前
    揭規定，本案相關之供述、非供述證據，均有證據能力。
貳、實體方面
一、訊據被告雖否認上開犯行，辯稱：上開藥物係安眠藥，一粒
    眠列為禁藥，伊不知道，鄭國泰以其不能成眠向伊要該藥云
    云；被告辯護人則以：鄭國泰受讓時，據其證述，是他睡不
    好，被告才拿給他，鄭國泰認為是安眠藥，而鄭國泰嗣轉讓
    給乙○○的藥也無法證明是被告轉讓給鄭國泰的，被告轉讓
    給鄭國泰時，並未列為第四級毒品，當時並無處罰明文，被
    告轉讓行為並不構成犯罪云云置辯。惟查：
  (一)被告對其曾於92年間無償交付一粒眠30顆予鄭國泰等情，並
    不諱言（本院卷第20頁背面、第43頁背面），再者同案證人
    鄭國泰於原審及本院上訴審供證不諱（原審卷第229 頁、本
    院上訴審卷第64頁），而被告於原審亦不加爭執（原審卷第
    231 頁），又證人鄭國泰取得上開一粒眠30顆後，於92、93
    年間先後在新店、桃園等地無償轉讓與乙○○三次，每次10
    顆等情，亦據鄭國泰於原審供證無訛（同上卷第229、230頁
    ），核與證人乙○○於原審證述情節相符（同上卷第212 、
    218 頁），足認被告無償交付一粒眠30粒予鄭國泰部分之自
    白，與事實相符，自堪採為認定犯罪證據。
  (二)扣案之藥錠6913顆與被告轉讓予鄭國泰之30顆上開藥物，屬
    同類藥物，此經鄭國泰證述無訛，而該扣案之藥物經內政部
    警政署刑事警察局抽驗結果，均檢出含第四級毒品硝甲西泮
    （Nimetazepam ，俗稱一粒眠）成分，有內政部警政署刑事
    警察局94年3 月18日刑鑑字第0940025262號鑑定書在卷可稽
    （臺灣臺北地方法院檢察署94年度偵字第2145號偵查卷第76
    頁）。
  (三)行政院衛生署管制物品管理局98年7月6日以管證字第098000
    6586號函覆本院：「1.依據88年12月8日台88衛字第44501號
    公告之管制藥品分級及品項，硝甲西泮列為第四級管制藥品
    ；另於95年8月8日院臺衛字第0950035450號公告將其改列為
    第三級管制藥品。2.依管制藥品管理條例第1 條規定：『管
    制藥品之管理，依本條例之規定；本條例未規定者，依其他
    有關法律之規定。』，故合於醫藥及科學上需用之合法管制
    藥品，其製造或輸入首先須依藥事法第39條規定向衛生署申
    請查驗登記後，再依管制藥品管理條例規定辦理。未經核准
    擅自製造或輸入之非法管制藥品，係屬藥事法第20條第1 款
    規定之偽藥或同法第22條第2 款之禁藥，合先敘明」（本院
    卷第76頁），足見硝甲西泮即一粒眠早於88年12月8 日經衛
    生主管機關公告禁止轉讓之禁藥，被告於92年間仍轉讓予鄭
    國泰，自難諉為不知該藥業經列管為禁藥。
    綜上所述，被告轉讓禁藥一粒眠予鄭國泰之事證明確，犯行
    堪以認定，應予依法論科。
三、核被告轉讓未經核准輸入之管制藥品所為係犯藥事法第83條
    第1項之轉讓禁藥罪。公訴人認係犯毒品危害防制條例第8條
    第4 項之轉讓第四級毒品罪嫌，容有未洽，其起訴法條應予
    變更。
四、原審遽認被告犯罪不能證明，而為無罪之諭知，認事用法，
    均有未洽。被告上訴意旨空言否認犯行，雖無理由，惟檢察
    官上訴意旨，指摘原判決漏未對被告違反藥事法第83條第 1
    項犯行部分論處，為有理由，自應由本院依法將原判決此部
    分撤銷改判。爰審酌被告之素行，犯罪動機、目的係為謀暴
    利，枉顧人民之身心健康，而轉讓禁藥，及其品行、犯罪之
    手段等一切情狀，量處有期徒刑月。另被告犯罪行為在92
    年間，即96年4 月24日以前，又無中華民國九十六年罪犯減
    刑條例規定不得減刑之情形，依同條例第2 條第1 項第3 款
    之規定，減其宣告刑二分之一即有期徒刑壹月又拾伍日。
據上論斷，應依刑事訴訟法第369條第1項前段、第364條、第299
條第1 項前段、第300條，藥事法第83條第1項，中華民國九十六
年罪犯減刑條例第2條第1項第3款、第7條，判決如主文。
本案經檢察官周誠南到庭執行職務。
中    華    民    國    98    年    8     月    11    日
                  刑事第三庭  審判長法  官  陳博志
                                    法  官  蔡聰明
                                    法  官  許文章
以上正本證明與原本無異。
如不服本判決，應於收受送達後10日內向本院提出上訴書狀，其
未敘述上訴之理由者並得於提起上訴後10日內向本院補提理由書
（均須按他造當事人之人數附繕本）「切勿逕送上級法院」。
                                    書記官  蔡慧娟
中    華    民    國    98    年    8     月    11    日
附錄：本案論罪科刑法條全文
藥事法第83條第1項
明知為偽藥或禁藥，而販賣、供應、調劑、運送、寄藏、牙保、
轉讓或意圖販賣而陳列者，處7年以下有期徒刑，得併科新臺幣5
百萬元以下罰金。


司法院資訊處製作；財團法人民間司法改革基金會備份。
